臺灣宜蘭地方法院刑事判決　　　　　　　 96年度訴字第189號
公　訴　人　臺灣宜蘭地方法院檢察署檢察官
被　　　告　甲○○
上列被告因違反毒品危害防制條例案件，經檢察官提起公訴（96
年度毒偵字第１３８、１６號），本院判決如下：
    主  文
甲○○施用第一級毒品，處有期徒刑陸月，減為有期徒刑參月；
又施用第二級毒品，處有期徒刑肆月，減為有期徒刑貳月；又施
用第二級毒品，處有期徒刑肆月，減為有期徒刑貳月，扣案之甲
基安非他命參小包（含外包裝參個，驗餘毛重壹點零肆肆公克）
沒收銷燬之；又持有第一級毒品，處有期徒刑貳月，減為有期徒
刑壹月，扣案之海洛因粉末（驗餘淨重零點玖參公克）沒收銷燬
之。應執行有期徒刑柒月，扣案之海洛因粉末（驗餘淨重零點玖
參公克）及甲基安非他命參小包（含外包裝參個，驗餘毛重壹點
零肆肆公克）均沒收銷燬之。
    事  實
一、甲○○前因施用毒品案件，經觀察、勒戒，認無繼續施用毒
    品之傾向，於民國９４年４月３日觀察、勒戒執行完畢，猶
    不知悔改，於９５年１１月１１日凌晨２時５分許（起訴書
    誤載為５０分）往前回溯２４小時內之某時（不含為警查獲
    至採尿其間），在不詳處所，施用海洛因１次。又另行起意
    ，於９５年１１月１１日凌晨２時５分許（起訴書誤載為５
    0 分）往前回溯９６小時內之某時（不含為警查獲至採尿期
    間），在不詳處所，施用甲基安非他命１次。再另行起意，
    於９６年１月２３日晚間７時３０分許往前回溯９６小時內
    之某時（不含為警查獲至採尿期間），在不詳處所，施用甲
    基安非他命１次。復另行起意，於９６年１月２２日至２３
    日凌晨１時間之某時，自友人楊陳鎮處取得第一級毒品海洛
    因１小包而持有之，嗣於９６年１月２３日凌晨１時許，甲
    ○○與楊陳鎮（所涉竊盜犯行，另由檢察官以９６年度偵字
    第５２９號提起公訴）共乘車牌號碼ＡＰＭ－６９６號之贓
    車行經宜蘭縣礁溪鄉○○路○段１３３巷３號前，因係持有
    贓物之準現行犯，為警攔查逮捕，自甲○○右長褲口袋內扣
    得甲基安非他命２小包、皮包內扣得甲基安非他命１小包（
    共３小包，驗餘毛重１. ０４４公克）、香煙盒內扣得海洛
    因１小包，並在地上扣得楊陳鎮丟棄之海洛因１小包（共２
    小包，驗餘淨重０. ９３公克）。
二、案經宜蘭縣警察局礁溪分局報告及宜蘭縣警察局移請臺灣宜
　　蘭地方法院檢察署檢察官偵查起訴。
　　理　由
壹、程序事項：
　　按現行犯，不問何人得逕行逮捕之，因持有贓物，顯可疑為
    犯人者，以現行犯論，刑事訴訟法第８８條第１項、第３項
    第２款定有明文；次按，搜索應用搜索票，惟司法警察逮捕
    犯罪嫌疑人時，雖無搜索票，得逕行搜索其身體、隨身攜帶
    之物件、所使用之交通工具及其立即可觸及之處所，又經受
    搜索人自願性同意者，得不使用搜索票，刑事訴訟法第１２
    ８條第１項、第１３０條、第１３１條之１分別定有明文。
    被告甲○○於本院準備程序中一再陳稱：警察是要捉楊陳鎮
    ，不是要捉伊云云，並主張警員有違法搜索之情事，然證人
    即員警李振昌於本院詰問時證稱：伊係９６年１月２３日晚
    間１２時至凌晨２時之勤務，伊巡邏至礁溪路６段１３３巷
    ３號前，發現車牌號碼ＡＰＭ－６９６號之贓車，便與同事
    將巡邏車停在一旁埋伏，過了約５至１０分鐘，看見被告與
    楊陳鎮頭戴安全帽，由楊陳鎮發動機車，被告坐上機車後座
    ，伊便與同事上前以準現行犯逮捕２人，再附帶搜索２人之
    身體，進而分別在被告口袋、三五牌香菸及皮夾裡扣得安非
    他命及海洛因等物，且被告也有同意搜索等語（本院卷第６
    ９－７０頁），證人楊陳鎮於警詢時亦稱：伊當時已騎乘Ａ
    ＰＭ－６９６號失竊機車載甲○○回家，伊與甲○○已經戴
    上安全帽，坐上機車準備離去等語（警000000000
    號卷第７頁背面），復有宜蘭縣警察局礁溪分局通知書、搜
    索扣押筆錄在卷可考（警000000000號卷第１５－
    １９頁），是被告業已乘上贓車，客觀上係使用、持有贓車
    之人，警員依此客觀情狀認被告顯可疑為犯罪人，而以準現
    行犯身分逕予逮捕，其逮捕應屬合法，依附於合法逮捕而來
    之附帶搜索即難謂有何不法，是被告主張應無可採。況且，
    被告業於搜索扣押筆錄上簽名、畫押，同意搜索之執行（警
    000000000號卷第１７頁），依被告於警詢時仍得
    拒絕在警詢筆錄上簽名等情觀之（警000000000號
    卷第１、３、５頁及第６頁背面），顯見其自由意志尚未因
    警員壓力而達完全或大半喪失之程度，其於搜索扣押筆錄上
    為同意搜索之簽名及畫押應係出於自由意志所為，警員所扣
    得之證物應屬合法取得，均具證據能力。
貳、實體事項：
一、訊據被告甲○○固坦認為警自其身上扣得安非他命３小包及
    海洛因１小包等情，惟矢口否認有何施用、持有毒品之犯行
    ，辯稱：伊在警局是以公杯採尿，毒品都是楊陳鎮所有，伊
    為了不讓楊陳鎮繼續施用毒品才把毒品放在自己身上，準備
    丟掉云云，經查：
（一）被告於９５年１１月１１日凌晨２時５分許經警採尿送驗
      後，呈安非他命、甲基安非他命及嗎啡陽性反應；另於９
      ６年１月２３日晚間７時３０分許為警採尿送驗後，呈甲
      基安非他命陽性反應，有慈濟大學濫用藥物檢驗中心檢驗
      總表２紙（毒偵１３８號卷第１７頁、警0000000
      00號卷第１０頁）及宜蘭縣警察局礁溪分局偵辦毒品案
      件嫌犯尿液檢體編號、姓名對照登記總表（毒偵１３８號
      卷第１８頁）、宜蘭縣警察局刑警大隊偵辦各類毒品案件
      犯罪嫌疑尿液送驗編號、姓名對照表（警0000000
      00號卷第１１頁）各１紙附卷可稽。慈濟大學濫用藥物
      檢驗中心先以ＥＩＡ即酵素免疫分析法對被告尿液進行初
      驗，再以ＧＣ／ＭＳ即氣相層析質譜儀分析法確認其有施
      用毒品之反應，在良好操作條件下，以此方法分析藥物及
      其代謝產物之定性及定量，幾無偽陽性產生之可能；又安
      非他命、海洛因存於人體內之時間，固因吸食或施用量之
      多寡、個人體質、年齡之不同而有差異，惟一般而言，安
      非他命最長不超過４日、海洛因不超過１日，有臺北榮民
      總醫院８３年４月７日（８３）北總內字第３０５９號函
      、行政院衛生署藥物食品檢驗局８１年９月８日（８１）
      藥檢壹字第８１１４８８５號函及行政院衛生署管制藥品
      管理局９２年７月２３日管檢字第０９２０００５６０９
      號函在卷可參（本院卷第３５－４１、６１－６４頁），
      是被告自採尿時往前回溯４日及１日內之某時，應有施用
      安非他命及海洛因之犯行，應堪認定。被告雖再辯稱係用
      公杯採尿云云，然證人即員警李振昌於本院詰問時證稱：
      被告一開始拒絕採尿，到了偵查隊那邊，被告才同意採尿
      ，由偵查隊提供乾淨的空瓶及紙杯，讓被告自己採集，採
      集後由被告自己把瓶蓋蓋上，警員則在被告面前貼貼紙及
      膠帶，因為之前也有人爭執公杯採尿的事，所以現在採尿
      都是用新的紙杯等語（本院卷第７０頁），被告前於警詢
      時亦坦認：警方提供乾淨的空瓶，由伊親自採集、密封，
      並按捺指紋等語（警000000000號卷第６頁背面
      ），是被告所辯應不足採。況被告前後２次採尿送驗，分
      別驗得其安非他命濃度２０６０ｎｇ／ｍｌ、甲基安非他
      命濃度１６５５２ｎｇ／ｍｌ、嗎啡濃度４０９５ｎｇ／
      ｍｌ；安非他命濃度２１４ｎｇ／ｍｌ、甲基安非他命濃
      度３２３４ｎｇ／ｍｌ，均高出甲基安非他命最低閾值５
      ００ｎｇ／ｍｌ、安非他命最低閾值２００ｎｇ／ｍｌ及
      海洛因最低閾值３００ｎｇ／ｍｌ之標準甚多，此有慈濟
      大學濫用藥物檢驗中心檢驗總表２紙（毒偵１３８號卷第
      １７頁、警000000000號卷第１０頁）附卷可考
      ，倘係以供眾人使用之公杯採尿，經長期反覆使用、沖洗
      ，何以還能驗得濃度如此之高毒品代謝物、又何以僅驗出
      甲基安非他命及海洛因之代謝物，而未驗得其他種類之毒
      品代謝，益徵被告所辯不足採信，其施用毒品之犯行明確
      。
（二）扣案之白色粉末２包及白色或無色透明結晶３包，經送驗
      結果，分別係海洛因及甲基安非他命，有行政院衛生署管
      制藥品管理局鑑定書及法務部調查局鑑定書在卷可考（毒
      偵１３８號卷第５０、５１頁）。被告雖辯稱：毒品都是
      楊陳鎮的，伊只是放在身上不讓楊陳鎮施用云云，證人楊
      陳鎮亦於警詢時稱：從甲○○身上香煙盒內扣得之海洛因
      １包是伊事先就放在香煙盒內的，是甲○○向伊拿菸抽，
      剛好被警方查獲，至於甲○○身上的３包安非他命則是甲
      ○○不讓伊施用，從伊這邊拿走的等語（警000000
      000卷第８頁背面），然毒品縱係楊陳鎮所有，亦無礙
      於被告持有毒品之事實，且被告持有毒品後，並未立即將
      之丟棄，反而將毒品分別藏放在口袋內、皮夾內及香煙盒
      內，佐以被告有上述施用安非他命及海洛因之犯行，顯見
      其並無將毒品丟棄之意思，主觀上持有毒品之犯意明確，
      亦應依法論科。
二、被告前於９４年４月３日觀察、勒戒執行完畢，有臺灣高等
    法院被告前案紀錄表在卷可考，其於觀察、勒戒執行完畢後
    ５年內再犯本件施用毒品犯行，核其所為係犯毒品危害防制
    條例第１０條第１項之施用第一級毒品罪、第１０條第２項
    之施用第二級毒品罪及第１１條第１項之持有第一級毒品罪
    。其因施用而持有第二級毒品，持有之低度行為應為施用之
    高度行為所吸收，不另論罪。起訴書起訴法條中雖未就持有
    第一級毒品之罪名詳加論列，惟其情節已於起訴書犯罪事實
    欄內敘及，本院自應予以審理。按刑法第５６條有關連續犯
    之規定，業於９４年２月２日修正刪除，自９５年７月１日
    起施行，依刑法第５６條修正理由之說明：「對繼續犯同一
    罪名之罪者，均適用連續犯之規定論處，不無鼓勵犯罪之嫌
    ，亦使國家刑罰權之行使發生不合理之現象」、「基於連續
    犯原為數罪之本質及刑罰公平原則之考量，爰刪除有關連續
    犯之規定」，係將本應各自獨立評價之數罪，回歸本來就應
    賦予複數法律效果之原貌。因此，就刑法修正施行後多次施
    用毒品之犯行，採一罪一罰，始符合立法本質。倘某甲於刑
    法修正施行前連續施用毒品犯行，應依刑法第２條第１項之
    規定，適用修正前連續犯之規定論以一罪；刑法修正施行後
    之多次施用毒品犯行，除符合接續犯之要件外，則應一罪一
    罰，再就刑法修正施行後之數罪，與修正前依連續犯規定所
    論之一罪，數罪併罰，合併定其應執行刑，最高法院９６年
    度第９次刑事庭會議著有決議可資參照，本件被告分別於９
    ５年１１月１１日凌晨２時５分許往前回溯９６小時內之某
    時及９６年１月２３日晚間７時３０分許往前回溯９６小時
    內之某時施用甲基安非他命，前後時間相隔將近２月之久，
    時間上有相當之差距，復無證據證明被告於此段期間內尚有
    其他施用甲基安非他命之犯行，自難認定被告前後２次之施
    用犯行係屬接續犯。再者，上開最高法院９６年度第９次刑
    事庭會議亦認「施用」此之構成要件，無論以集合犯之餘地
    ，從而，被告所犯上開施用第一級毒品罪、施用第二級毒品
    罪、施用第二級毒品罪及持有第一級毒品罪，共４罪，犯意
    個別，行為互殊，應予分論併罰。爰審酌被告前即曾因施用
    毒品經觀察、勒戒，再犯本件，顯無戒除毒癮之決心，自制
    能力不足，且犯後矢口否認犯行，飾詞狡辯，態度不佳，益
    徵其無悔改之意，惟念被告施用毒品之犯行，係屬對其自身
    健康之戕害行為，對社會所造成之損害亦非直接，施用之次
    數有限，持有之數量甚微及國小畢業之智識程度等情狀，分
    別量處如主文所示之刑，併定其應執行之刑。又被告犯罪終
    了係在９６年４月２４日以前，合於中華民國九十六年罪犯
    減刑條例之減刑條件，爰依法各減其刑期２分之１，併定其
    應執行之刑。扣案之海洛因粉末（驗餘淨重０. ９３公克）
    及安非他命３小包（含無證據顯示得與安非他命析離之外包
    裝３個，驗餘毛重１. ０４４公克）應依毒品危害防制條例
    第１８條第１項規定沒收銷燬之；盛裝海洛因粉末之外包裝
    ２個雖係用於包裹毒品，防其裸露、潮濕、便於攜帶，為供
    持有毒品所用之物，然被告否認為其所有，證人楊陳鎮則坦
    認係伊所有，又扣案之注射針筒１支亦非被告所有，業據證
    人楊陳鎮供承在卷，均爰不另依刑法第３８條第１項第２款
    宣告沒收之。
據上論斷，應依刑事訴訟法第２９９條第１項前段，毒品危害防
制條例第１０條第１項、第２項、第１１條第１項、第１８條第
１項，刑法第１１條前段、第５１條第５款，中華民國九十六年
罪犯減刑條例第２條第１項第３款、第７條、第１０條第１項，
判決如主文。
本案經檢察官張立言到庭執行職務。
中　　華　　民　　國　　96　　年　　10　　月　　30　　日
                  刑事第二庭審判長法  官  黃永勝
                                  法  官  張育彰
                                  法  官  楊坤樵
以上正本證明與原本無異。
如不服本判決應於收受本判決後10日內向本院提出上訴書狀，並
應敘述具體理由。若未敘述理由者，應於上訴期間屆滿後20日內
向本院補提理由書狀(均須按他造當事人之人數附繕本)。
                                  書記官  謝佩欣
中　　華　　民　　國　　96　　年　　10　　月　　31　　日
附錄本案論罪科刑法條全文：
毒品危害防制條例第10條
施用第一級毒品者，處 6 月以上 5 年以下有期徒刑。
施用第二級毒品者，處 3 年以下有期徒刑。
毒品危害防制條例第11條第1項
持有第一級毒品者，處 3 年以下有期徒刑、拘役或新臺幣 5 萬
元以下罰金。
